【裁判字號】    90,上易,2261
【裁判日期】    900731
【裁判案由】    就業服務法
【裁判全文】
臺灣高等法院刑事判決                            九十年度上易字第二二六一號
    上  訴  人  臺灣台北地方法院檢察署檢察官
    被      告  甲  ○
右上訴人因被告就業服務法案件，不服臺灣台北地方法院八十九年度易字第一九二八
號，中華民國九十年五月十八日第一審判決（起訴案號：臺灣台北地方法院檢察署八
十九年度偵字第一一四七０號、八十九年度北簡字第二四二號）提起上訴，本院判決
如左：
    主  文
上訴駁回。
    理  由
一、公訴意旨略以：被告甲○係華眾營造工程股份有限公司（下稱華眾公司）管理外
    勞之業務主任，明知不得以本人名義聘僱外國人為他人工作，竟自民國八十九年
    二月二十六日起，將華眾公司合法申請聘僱許可而來臺工作之四名泰國籍勞工
    KAEWCHIN KHAMPHAN、DON KLANG SAMAI、INTHIRAT UDON、SUWANDEE SEEPHAI，
    交由同案被告李國良（業經原審判決確定）僱用，並帶往原指定工作地以外之臺
    中縣大甲鎮幸福里Ｃ３－中二高工地工作，迄八十九年四月三日凌晨一時許，在
    上址為警查獲，因指被告甲○所為，係違反就業服務法第五十三條第二款規定，
    應依同法第五十八條第二項、第一項規定論處等語。
二、查公訴人指被告甲○有違反就業服務法之罪嫌，係以同案被告李國良之自白、涉
    案泰國籍外勞之供證、行政院勞工委員會函、華眾公司聘請外國人名冊、外僑居
    留證等資為論據。惟按案件曾經判決確定者，應諭知免訴之判決，刑事訴訟法第
    三百零二條第一款定有明文。又訴訟上所謂一事不再理之原則，關於實質上一罪
    或裁判上一罪，亦均有其適用，最高法院六十年臺非字第七七號判例意旨參照。
三、經查，被告甲○前係泰坤工程有限公司（以下簡稱泰坤公司）聘僱之經理，擔任
    泰坤公司承攬華眾公司模板工程之連絡人，並負責管理調度華眾公司調撥之華眾
    公司依法申請許可聘僱之泰國籍勞工二十人。李國良與甲○則係朋友關係，因李
    國良之友人張賢興欲維修其所有位於臺中市○○路○段六十號之房屋，被告甲○
    及李國良二人明知不得未經許可聘僱他人所申請聘僱之外國人，竟基於共同之犯
    意聯絡及行為分擔，自八十九年一月九日起，未經許可聘僱華眾公司所申請聘僱
    之泰國籍勞工PHALANG PRAYAL、PHOSAI PHADVNG、KHOTKHAM THAMMANVN、
    SRISVTAI KRAIPETCH、KHAMPHUI UTHEN、NANNUAN CHALONG、JONJING PONGSRI
    七人，在上址張賢興之住處從事房屋整修工作。嗣於八十九年一月十四日下午一
    時三十分許，為警在上址查獲等情，經臺灣臺中地方法院於九十年三月八日以八
    十九年度易字第二五四號判決「甲○、李國良違反雇主不得未經許可聘僱他人所
    申請聘僱之外國人之規定，其聘僱人數為二人以上，甲○處拘役伍拾玖日，李國
    良處拘役貳拾日，如易科罰金，均以參佰元折算壹日」，並於同年四月九日確定
    在案，此有臺灣臺中地方法院九十年度易字第二五四號刑事判決及原審公務電話
    記錄各一件附卷可稽（見原審卷第六０頁），核其判決理由係認被告甲○、李國
    良對於在上開時、地調派華眾公司申請聘僱之外國人七人從事房屋整修工作之事
    實均坦承不諱，另該七名泰國籍勞工均係由華眾公司依法申請聘僱等情，亦經該
    七名泰國籍勞工及華眾公司管理部經理謝青志分別於警訊及偵查中陳述屬實，復
    有行政院勞工委員會函二張、臺北市政府營利事登記證、營造業登記證書、經濟
    部公司執照各一張、工程合約書一份、中華民國外僑居留證影本七張附卷可稽，
    因認被告甲○以及李國良所為，係違反就業服務法第五十三條第三款之規定，其
    聘僱人數為二人以上，應依同法第五十八條第一項後段規定論處。
四、次查被告甲○於原審訊問時對於上開臺灣臺中地方法院之判決及本案公訴意旨所
    指將華眾公司所聘僱之上開四名泰國籍勞工帶至原指定工作地以外之臺中縣大甲
    鎮幸福里Ｃ３－中二高工地工作等事實，均坦承不諱，惟辯稱：該工地之工程為
    伊所承攬，因伊係泰坤公司之經理，擔任泰坤公司承攬華眾公司模板工程之連絡
    人，故而管理調度華眾公司調撥之泰國籍勞工；伊並非華眾公司管理外勞之業務
    主任等語，上開調撥工人之事實，核與原審調閱另案被告華眾公司、被告兼代表
    人張松森因本案被訴違反就業服務法案件卷宗，公訴人指被告張松森以被告華眾
    公司代表人之身分，將被告華眾公司申請聘僱之本案上開四名泰國籍勞工交由李
    國良工作，經原審法院審理後，認該於八十九年四月三日凌晨一時許，在臺中縣
    大甲鎮幸福里Ｃ３－中二高工地，為警查獲之四名泰籍外勞，均係華眾公司因在
    新竹縣湖口鄉中生精密科技股份有限公司湖口廠新建廠房工事而申請聘僱者，分
    別於八十八年五月二十日、二十九日入境，原准許之聘僱工作地點為桃園縣龜山
    鄉○○○街二一巷二一號一樓，然於八十九年二月二十六日則為李國良帶至臺中
    縣大甲鎮幸福里四鄰Ｃ三一一中二高工地，擔任鐵工、水泥工、木工等雜工，華
    眾公司因與模板承包商即被告甲○有合約，故而調集該四名泰國籍勞工供其使用
    ，然不知其將人調至他處工作等情屬實，且與華眾公司函覆原審，被告甲○並非
    該公司管理外勞之業務主任一事相符，此有原審法院八十九年度易字第二七三六
    號刑事卷宗、臺灣苗栗地方法院檢察署八十九年度偵字第一八四三號偵查卷宗影
    本各一件及華眾公司函一紙在卷可按，故被告甲○並非華眾公司之受僱人一節，
    足堪採信。至被告甲○於原審訊問時改稱其所調撥之華眾公司外勞，係伊做工做
    事所承攬之工程工作，李國良亦係為伊工作云云，然被告甲○無法說明其聘僱李
    國良工作之期間及應支付之代價，以其自八十九年二月二十六日起調撥華眾公司
    之外勞至八十九年四月三日為警查獲時為止，逾一個月之期間，竟無聘僱條件之
    約定，且被告甲○於原審法院八十九年度易字第二七三六號被告華眾公司、張松
    森被訴違反就業服務法案件中，陳稱係甲○調撥工人為李國良工作，故被告甲○
    事後所辯，顯無足採。
五、核被告甲○，係違反就業服務法第五十三條第三款之未經許可聘僱他人所申請聘
    僱之外國人規定，洵堪認定。經核本案被告甲○被訴自八十九年二月二十六日起
    至八十九年四月三日止之犯行時間與前案之自八十九年一月九日起，未經許可聘
    僱華眾公司所申請聘僱之七名泰國籍勞工，在上址張賢興之住處從事房屋整修工
    作，而於八十九年一月十四日為警查獲之犯行，時間僅相距月餘，其均係華眾公
    司所交付供其調度經其擅自移為已用之犯罪之方法、目的亦屬相同，且所犯係構
    成要件相同之罪名，顯係出於概括犯意而為之，為連續犯之裁判上一罪，是本案
    被告甲○被訴之犯行，既已為前開臺灣臺中地方法院九十年易字第二五四號確定
    判決既判力所及，依照首開說明，應為免訴判決之諭知。
六、原審同此認定，而為免訴之諭知，並無不合。檢察官雖以本案泰勞轉僱之時間、
    地點、人別及工作性質均與台灣台中地方法院八十九年度易字第二五四號判決事
    實有明顯差異，難認係基於概括犯意所為云云，提起上訴，惟其所指各節尚不足
    採，已如前述，其上訴自無理由，應予駁回。
據上論斷，應依刑事訴訟法第三百六十八條，判決如主文。
本案經檢察官鄭龍照到庭執行職務。
中      華      民      國     九十    年     七      月   三十一       日
                              臺灣高等法院刑事第十庭
                                  審判長法  官  溫  耀  源
                                        法  官  黃  金  富
                                        法  官  何  菁  莪
右正本證明與原本無異。
不得上訴。
                                        書記官  吳  瑞  英
中      華      民      國     九十     年     八     月        一      日


司法院資訊處製作；財團法人民間司法改革基金會備份。
